【裁判字號】    97,訴,5448
【裁判日期】    980123
【裁判案由】    毒品危害防制條例
【裁判全文】
臺灣板橋地方法院刑事判決              97年度訴字第5448號
公  訴  人  臺灣板橋地方法院檢察署檢察官
被      告  甲○○
上列被告因違反毒品危害防制條例案件，經檢察官提起公訴（九
十七年度毒偵字第九二二五號），被告就被訴事實為有罪陳述，
本院改行簡式審判程序審理，判決如下：
    主  文
甲○○施用第一級毒品，累犯，處有期徒刑拾月，扣案之第一級
毒品海洛因（驗餘淨重零點零伍肆公克），沒收銷燬之，毒品外
包裝袋壹個，沒收之；又施用第二級毒品，累犯，處有期徒刑伍
月。應執行有期徒刑壹年，扣案之第一級毒品海洛因（驗餘淨重
零點零伍肆公克），沒收銷燬之，毒品外包裝袋壹個，沒收之。
    事  實
一、甲○○前於民國八十八年間，因施用第二級毒品案件，經本
    院以八十八年度毒聲字第三一三○號裁定送勒戒處所施以觀
    察、勒戒後，因認無繼續施用毒品之傾向，於八十八年六月
    十日執行完畢釋放出所，該次犯行並經臺灣板橋地方法院檢
    察署檢察官以八十八年度偵字第一二七七○號為不起訴處分
    確定；又於八十八年間，因施用第二級毒品案件，經本院以
    八十八年度毒聲字第五七六三號裁定送勒戒處所施以觀察、
    勒戒後，仍認無繼續施用毒品之傾向，於八十八年九月三十
    日執行完畢釋放出所，且經臺灣板橋地方法院檢察署檢察官
    以八十八年度偵字第一六八二七、一六八二八號、八十八年
    度毒偵字第九七五號為不起訴處分確定；再於八十九年間，
    因施用毒品案件，經本院裁定令入戒治處所施以強制戒治，
    嗣因執行強制戒治成效及格，無繼續戒治之必要，由本院裁
    定停止戒治，於九十年三月二十日停止處分出所，迄九十年
    六月二十六日戒治期滿未經撤銷停止戒治付保護管束處分，
    視為強制戒治執行完畢，該次施用毒品犯行並經起訴，由本
    院以九十年度簡字第四十二號判決判處有期徒刑六月確定；
    又於九十年間，因施用毒品案件，經本院以九十年度訴字第
    八四八號判決判處有期徒刑八月，上訴後，經臺灣高等法院
    以九十年度上訴字第三三四一號、最高法院以九十一年度台
    上字第八五五號判決上訴駁回確定；上開二案所處徒刑，嗣
    經臺灣高等法院以九十一年度聲字第四六五號裁定其應執行
    有期徒刑一年確定；又於九十一年間，因偽造文書等案件，
    經本院以九十一年度訴緝字第一○二號就行使偽造私文書罪
    部分判處有期徒刑一年（就侵占遺失物罪部分判處罰金三千
    元）確定，前揭三案所處之徒刑部分，經接續執行，於九十
    三年一月二十日假釋出監，嗣經撤銷假釋，應執行殘刑有期
    徒刑二月又二十三日，於九十四年九月十三日因徒刑執行完
    畢出監；再於九十四年間，因犯竊盜案件，經臺灣臺北地方
    法院以九十四年度易字第五七七號判決判處有期徒刑六月確
    定；另又於九十三年間，因施用第一、二級毒品案件，經本
    院以九十四年度訴字第一三二四號判決分別判處有期徒刑十
    月、八月，並定應執行有期徒刑一年五月確定；復於九十五
    年間，因犯詐欺案件，經臺灣臺北地方法院以九十五年度易
    字第一九五一號判決判處有期徒刑五月確定；上揭四案所處
    徒刑，嗣經臺灣臺北地方法院以九十五年度聲字第二三八○
    號裁定其應執行有期徒刑二年二月。上開四案所處徒刑，後
    經本院以九十六年度聲減字第二○七二號裁定均各減刑為有
    期徒刑三月、五月、四月、二月又十五日，併定應執行有期
    徒刑一年一月確定，於九十六年七月十七日因縮短刑期執行
    完畢。詎猶不知悔改，竟分別基於施用第一級毒品海洛因與
    第二級毒品甲基安非他命之犯意，於九十七年十一月十五日
    下午某時許，在臺北縣五股鄉○○路某友人家內，以針筒（
    於施用後業已丟棄滅失）注射方式施用海洛因，及以友人所
    有吸食器吸食方式施用甲基安非他命各一次。嗣於同年月十
    六日下午五時三十分許，在臺北縣新莊市○○○路十二巷二
    十一弄四號前為警查獲，並扣得甲○○施用所餘之海洛因一
    包（驗餘淨重○．○五四公克）。經警方採集其尿液送驗後
    呈鴉片類及安非他命類陽性反應，始知上情。
二、案經臺北縣政府警察局中和分局移送臺灣板橋地方法院檢察
    署檢察官偵查起訴，本院改行簡式審判程序審理。
    理  由
一、訊據被告甲○○對於在上揭時、地施用海洛因、甲基安非他
    命之犯行均坦承不諱。被告為警查獲後所採之尿液，分別以
    ＥＩＡ酵素免疫分析法初驗、ＧＣ／ＭＳ氣相層析質譜儀法
    確認複驗後均呈甲基安非他命、鴉片類之陽性反應，此有卷
    附九十七年十二月二日臺灣檢驗科技股份有限公司濫用藥物
    檢驗報告書一紙（見偵卷第三十四頁）足稽，扣案米白色粉
    末一包，經鑑定確含海洛因成分而屬第一級毒品，有卷附交
    通部民用航空局航空醫務中心航藥鑑字第○九七六○三八號
    毒品鑑定書一紙可證。按依現行（修正後）毒品危害防制條
    例就施用毒品者，祇於「初犯」及「五年後再犯」二種情形
    ，有其追訴條件之限制，即須於初犯經觀察、勒戒或強制戒
    治釋放後，五年內均無施用毒品之行為，始能認其前所實施
    之觀察、勒戒或強制戒治已足遮斷毒癮，而得於五年後再犯
    時，再予適用初犯之規定，重行觀察、勒戒等程序。倘五年
    內已經再犯，被依法追訴處罰，縱其第三次（或第三次以上
    ）施用毒品之時間在初犯釋放五年以後，即與「五年後再犯
    」之情形有別，且因已於「五年內再犯」，顯見其再犯率甚
    高，原實施觀察、勒戒或強制戒治，已無法收其實效，而無
    五年戒斷期之存在，自無再經觀察、勒戒及強制戒治之必要
    ，應得逕行追訴處罰，此有最高法院九十五年度台上字第一
    ○七一號判決足資參照。查被告前於八十八年間，因施用第
    二級毒品案件，經本院以八十八年度毒聲字第三一三○號裁
    定送勒戒處所施以觀察、勒戒後，因認無繼續施用毒品之傾
    向，於八十八年六月十日執行完畢釋放出所，施用毒品犯行
    並經臺灣板橋地方法院檢察署檢察官以八十八年度偵字第一
    二七七○號為不起訴處分確定；又於八十八年間，因施用第
    二級毒品案件，經本院以八十八年度毒聲字第五七六三號裁
    定送勒戒處所施以觀察、勒戒後，仍認無繼續施用毒品之傾
    向，於八十八年九月三十日執行完畢釋放出所，該次犯行並
    經臺灣板橋地方法院檢察署檢察官以八十八年度偵字第一六
    八二七、一六八二八、八十八年度毒偵字第九七五號為不起
    訴處分確定；再於八十九年間，因施用毒品案件，經本院裁
    定令入戒治處所施以強制戒治，嗣因執行強制戒治成效及格
    ，無繼續戒治之必要，由本院裁定停止戒治，於九十年三月
    二十日停止處分出所，迄九十年六月二十六日戒治期滿未經
    撤銷停止戒治付保護管束處分，視為強制戒治執行完畢，該
    次施用毒品犯行並經起訴，由本院以九十年度簡字第四十二
    號判決判處有期徒刑六月確定；另於九十三年間，因施用第
    一、二級毒品案件，經本院以九十四年度訴字第一三二四號
    判決分別判處有期徒刑十月、八月，並定應執行有期徒刑一
    年五月確定，此有臺灣高等法院被告前案紀錄表及在監在押
    全國紀錄表附卷可按。被告本次再犯施用毒品犯行，依上揭
    最高法院判決意旨，顯非五年後再犯，自合於毒品危害防制
    條例第二十三條第二項之起訴條件。被告出於自由意志之自
    白與事實相符，事證明確，犯行洵堪認定，應依法論科。
二、被告於上揭強制戒治執行完畢釋放後，再犯本件施用毒品之
    犯行，核其施用第一級毒品海洛因，所為係犯毒品危害防制
    條例第十條第一項之施用第一級毒品罪；被告施用第二級毒
    品甲基安非他命，所為係犯同條例第十條第二項之施用第二
    級毒品罪。其施用前後非法持有海洛因、甲基安非他命之行
    為，為施用毒品之當然手段，應為施用毒品之行為所吸收，
    均不另論罪。被告所犯上揭施用第一級毒品、第二級毒品罪
    ，犯意各別，行為互殊，應予分論併罰。被告前有事實欄所
    載之前科犯行，最近一次徒刑之執行完畢紀錄係九十六年七
    月十七日，此有上開被告前案紀錄表在卷可稽，被告於五年
    以內，故意再犯本件最重本刑為有期徒刑以上之罪，應依刑
    法第四十七條第一項之規定，論以累犯，並加重其刑。爰審
    酌被告屢次施用毒品而不思悔改，品行不端，意志力薄弱，
    其施用毒品經強制戒治後，仍無法斷絕施用毒品惡習，若非
    將其處以較長之刑期，與社會上毒品來源隔離，使其能深自
    反省，斷絕與毒品之接觸，不足以改正施用毒品惡習，並懲
    所犯及被告犯罪後對於施用毒品之犯行，已經坦承，態度良
    好等一切情狀，分別量處如主文所示之刑，以資懲儆，並定
    其應執行之刑。末查，扣案施用所餘之海洛因（驗餘淨重○
    ．○五四公克），為查獲之毒品，不問屬於犯人與否，應依
    毒品危害防制條例第十八條第一項前段之規定，沒收銷燬之
    ；扣案之毒品外包裝袋一個，則係被告所有供施用毒品所用
    之物，業據被告於本院審理時供承在卷，爰依刑法第三十八
    條第一項第二款之規定，沒收之。至於未扣案被告施用毒品
    所用之針筒、吸食器，被告供稱針筒於施用後業已丟棄滅失
    ，吸食器則為被告友人所有，無證據證明為被告所有，爰均
    不為沒收之諭知。
據上論斷，應依刑事訴訟法第二百七十三條之一第一項、第二百
九十九條第一項前段，毒品危害防制條例第十條第一項、第二項
、第十八條第一項前段，刑法第十一條前段、第四十七條第一項
、第五十一條第五款、第三十八條第一項第二款，判決如主文。
本案經檢察官林珮菁到庭執行職務。
中    華    民    國    98    年    1     月    23    日
                        臺灣板橋地方法院刑事第四庭
                                法  官  王綽光
以上正本證明與原本無異
如不服本判決應於收受送達後十日內向本院提出上訴書狀，並應
敘述上訴理由; 其未敘述上訴理由者，應於上訴期間屆滿後二十
日內向本院補提理由書（均需按他造當事人之人數附繕本，切勿
逕送上級法院）
                                書記官  許清秋
中    華    民    國    98    年    2     月    2     日
附錄本案論罪科刑法條全文：
毒品危害防制條例第10條
施用第一級毒品者，處 6 月以上 5 年以下有期徒刑。
施用第二級毒品者，處 3 年以下有期徒刑。


司法院資訊處製作；財團法人民間司法改革基金會備份。
